臺灣板橋地方法院刑事判決                          九十年度易字第三七九一號
    公  訴  人  臺灣板橋地方法院檢察署檢察官
    被      告  丙○○
右列被告因詐欺案件，經檢察官提起公訴 (九十年度偵字第一一八五二號)，本院判
決如左：
    主  文
丙○○連續意圖為自己不法之所有，以詐術使人將本人之物交付，處有期徒刑陸月，
如易科罰金，以參佰元折算壹日。
    事  實
一、丙○○前於民國八十三年間經由其子甲○○之介紹，與經營撞球店之丁○○相識
    ，其後於八十六年間，丙○○明知自身經濟狀況不佳，竟基於意圖為自己不法所
    有之概括犯意，自八十六年十月二十四日起，以急需臨時周轉，至遲二個月即歸
    還為由，陸續向丁○○借款，丁○○並先後於八十六年十月二十四日、十一月七
    日、十一月十日、十一月十八日及十一月二十五日分別提領新臺幣（下同）三十
    萬元、五十萬元、四十萬元、四十萬元及三十萬元，共計一百九十萬元，在臺北
    市○○街○段五四號六樓其所經營之撞球店交付予丙○○，嗣丙○○得款後，屆
    期並未依約償還，其後丙○○因另涉犯偽造文書案件，於八十七年一月二十七日
    經羈押於臺灣士林看守所，八十七年六月間始釋放出監，乃繼基於同前之概括犯
    意，復於八十七年十月間，向丁○○佯稱：因其入獄服刑，生活甘苦，願以其所
    執有如附表所示之客票二紙，金額共計一百六十七萬元（起訴書誤載為客票三紙
    ，金額共計二百五十四萬元）償還前開欠款，並再支借五十八萬元云云，丁○○
    乃誤信其言，再度提領現款，於撞球店上址如數交付予丙○○。嗣上開支票屆期
    均遭退票而未獲兌現，經丁○○向丙○○催討，丙○○乃稱票主因車禍身故，願
    交付價值數十萬元之南洋珠二顆以抵償部份借款，二人因而至珠寶行鑑定真偽，
    經店主認定該南洋珠係假貨，丙○○聽聞旋即離去，丁○○始知受騙。
二、案經被害人丁○○訴請臺灣板橋地方法院檢察署檢察官偵查起訴。
    理  由
一、訊據被告丙○○矢口否認有何詐欺犯行，辯稱：當時伊從事漁貨買賣，告訴人丁○○於八十五年十月間投資伊五十萬元購貨，其後伊因案羈押，出監後，乃陸續
    再向告訴人借款一百九十萬元急用，共向渠借款二百四十萬元，伊曾交付予渠客
    票及珠寶，伊承認有向告訴人借款，惟並無詐騙告訴人之意圖云云，惟查右揭事
    實，業據告訴人即被害人丁○○於偵審中指述甚詳，並有存摺存款對帳單乙紙及
    被告所交付之退票支票二紙附卷為證；又被告雖辯以：告訴人所交付之款項，其
    中五十萬元係投資伊做漁貨云云，惟此為告訴人所否認，況且苟如被告所述，其
    等所投資之漁貨金額高達五十萬元，則此必屬鉅量交易，故被告為從事漁貨買賣
    之人，對於該漁貨之貨源、貨主，應不難查證，詎被告對此竟稱無法提出證明以
    實其說，則被告所言，尚難令人認所述為真；再依告訴人所指：被告所交付之如
    附表所示之客票退票後，被告曾告知發票人因車禍身故等情，被告於審理中先供
    稱：這些客票是吉良珠寶行老闆給伊的云云（九十年十二月二十一日），又稱：
    乙○○是當時拿票給伊的人，伊會請家人去查云云（九十一年三月八日），嗣經
    本院傳喚被告之子甲○○，有無代為查詢被告所稱之乙○○其人乙節，證人甲○○到庭證稱：伊知道乙○○過世了，因為乙○○是伊大伯，伊父親並沒有叫伊去
    找乙○○等語，是被告於審理中明知其兄乙○○已身故而無從傳喚，猶虛妄陳詞
    ，造成該客票係由他人所交付之假象，其後經本院傳喚證人，始再稱其人業已死
    亡云云，顯見被告所為之供詞，均屬虛妄之詞，質之被告於偵查中亦供承自八十
    六年起經濟狀況不佳等語，足認被告明知其已無資力，猶向告訴人調借鉅款，其
    後亦無力返還，則其有詐騙之不法意圖甚明，是被告前開所辯，顯不足採，從而
    事證明確，被告之犯行應堪認定。
二、核被告丙○○所為，係犯刑法第三百三十九條第一項之詐欺取財罪。其先後多次
    之詐欺取財犯行，時間緊接，罪名相同，顯係基於概括犯意而為，應依連續犯之
    規定論以一罪，並加重其刑。爰審酌被告犯罪之動機、目的、手段、犯罪所生之
    危害、犯罪後之態度及被告迄未與被害人達成民事和解並賠償全部損失等一切情
    狀，量處如主文所示之刑，並諭知易科罰金之折算標準，以示懲儆。
三、被告行為（犯罪）後，刑法第四十一條業於九十年一月十日修正公布施行，於同
    年一月十二日生效，該法第四十一條第一項前段將得易科罰金之範圍由「犯最重
    本刑為三年以下有期徒刑以下之刑之罪」修正擴大為「犯最重本刑為五年以下有
    期徒刑以下之刑之罪」，更有利於被告，應依刑法第二條第一項前段之規定，適
    用裁判時之法律即刑法第四十一條第一項前段。
據上論斷，應依刑事訴訟法第二百九十九條第一項前段，刑法第五十六條、第三百三
十九條第一項、第二條第一項前段、第四十一條第一項前段，罰金罰鍰提高標準條例
第一條前段、第二條，判決如主文。
本案經檢察官葉志飛到庭執行職務
中      華      民      國    九十一    年      五      月      三      日
          臺灣板橋地方法院刑事第六庭
                                          法  官  徐   蘭   萍
右正本證明與原本無異。
如不服本判決，應於判決送達後十日內，向本院提出上訴狀。
                                          書記官  莊   川   億
中      華      民      國    九十一    年      五      月      七      日
附錄本案論罪科刑法條全文：
刑法第三百三十九條
意圖為自己或第三人不法之所有，以詐術使人將本人或第三人之物交付者，處五年以
下有期徒刑、拘役或科或併科一千元以下罰金。
以前項方法得財產上不法之利益或使第三人得之者亦同。
前二項之未遂犯罰之。
附表：
┌───┬────────┬──────┬─────┬────────┐
│編號  │支  票  票  號  │發  票  日  │ 發票人   │金  額（新臺幣）│
├───┼────────┼──────┼─────┼────────┤
│一    │ＥＵ九六二六四六│八十七年十一│許鴻榮    │五十萬元        │
│      │五              │月十七日    │          │                │
├───┼────────┼──────┼─────┼────────┤
│二    │ＰＡ五六九三六一│八十八年三月│禾記國際實│一百一十七萬元  │
│      │四              │三十日      │業有限公司│                │
│      │                │            │          │                │
└───┴────────┴──────┴─────┴────────┘
